臺灣橋頭地方法院民事裁定
108年度消債更字第34號
聲請人即債  雷艷華  
務人                  
上列當事人因消費者債務清理事件聲請更生，本院裁定如下：
     主  文
聲請人雷艷華自民國一百零八年八月二十一日下午四時起開始更
生程序。
命司法事務官進行本件更生程序。
    理  由
一、聲請意旨略以：聲請人即債務人雷艷華前向金融機構辦理消
    費借貸、信用卡契約等，致積欠無擔保債務計新臺幣（下同
    ）3,483,568元，因無法清償債務，乃於民國107年12月間向
    最大債權金融機構中國信託商業銀行股份有限公司（下稱中
    國信託銀行）申請前置協商，惟因無法負擔債權人所提還款
    方案於108年1月10日前置協商不成立，因聲請人有不能清償
    債務或有不能清償之虞，復未經法院裁定開始清算程序或宣
    告破產，爰依法聲請准予裁定更生等語。
二、按「債務人不能清償債務或有不能清償之虞者，得依本條例
    所定更生或清算程序，清理其債務。」消費者債務清理條例
    第3 條定有明文。衡以消費者與金融機構間債之關係之發生
    ，係依契約自由原則及相互間之信賴為基礎，此為社會經濟
    活動得以維繫及發展之重要支柱，債務人經濟窘迫，固不應
    任其自生自滅，債權人一方之利益，仍不能因之摒棄不顧。
    是債務人於協商程序中，自應本於個人實際財產及收支狀況
    ，依最大誠信原則，商討解決方案。如終究不能成立協商，
    於聲請更生或清算時，法院審酌上開條文所謂「不能清償或
    有不能清償之虞」，自宜綜衡債務人全部收支、信用及財產
    狀況，評估是否因負擔債務，而不能維持最基本之生活條件
    ；所陳報之各項花費，是否確屬必要性之支出；如曾有協商
    方案，其條件是否已無法兼顧個人生活之基本需求等情，為
    其判斷之準據。
三、經查：
  ㈠聲請人前向各金融機構辦理消費貸款、信用卡契約等致現至
    少積欠無擔保債務3,483,568元（含資產管理公司債務404,6
    63元），前即因無法清償債務，而於107年12月間向最大債
    權金融機構中國信託銀行申請前置協商，惟因無法負擔債權
    人所提還款方案，而於108年1月10日前置協商不成立等情，
    有債權人清冊、財團法人金融聯合徵信中心前置協商專用債
    權人清冊、信用報告、前置協商不成立通知書在卷可稽（見
    本院卷第8至10頁、第13頁、第19至21頁、第39至40頁），
    堪信為真實。
  ㈡聲請人現擔任臨時清潔工，自陳每月薪資19,000元，而依提
    出在職證明書所示，每月薪資為19,000元，其名下僅有三商
    美邦人壽保險解約金235元、康健人壽保險解約金43,081元
    ，105年度、106年度皆無申報所得，現無投保勞工保險等情
    ，此有財產及收入狀況說明書、綜合所得稅各類所得資料清
    單暨國稅局財產歸屬資料清單、勞工保險被保險人投保資料
    表、在職證明書、三商美邦人壽保險股份有限公司108年5月
    31日三法字第463號函、國際康健人壽保險股份有限公司108
    年5月21日康健字第10800004070號函等件附卷可稽（見本院
    卷第5至7頁、第14至17頁、第45頁、第57至61頁）。則查無
    聲請人有其他收入來源，佐以聲請人105、106年度無所得紀
    錄，並提出在職證明為證，則以聲請人主張之收入來源，應
    全非虛罔，以其自陳每月薪資19,000元作為核算其現在償債
    能力之基礎，應能反映真實收入狀況。
  ㈢至聲請人個人日常生活必要費用部分，審酌聲請人負債之現
    況，基於社會經濟活動之互賴及誠信，該日常生活所需費用
    ，自應節制開支，不得有超越一般人最低生活標準之享受，
    否則反失衡平，本院依消債條例第64條之2第1項，參酌衛福
    部社會司所公告歷年最低生活費標準，108年度高雄市最低
    生活費標準13,099元之1.2倍為15,719元，則聲請人每月最
    低生活費除有特殊情形並有證據證明者外，自宜以此為度，
    始得認係必要支出，聲請人自陳現每月個人必要生活費為18
    ,300元，尚高於上開標準，並稱其中7,000元係補貼胞妹房
    屋之貸款，然上開標準已含居住支出在內，且每月7,000元
    居住支出，以單人租屋費用行情而言，尚屬過高，本院審酌
    應以上開標準15,719元列計為聲請人全部必要生活費用，較
    為可採。
  ㈣綜上所述，以聲請人現每月之收入19,000元為其償債能力基
    準，扣除其每月個人必要生活費用15,719元後僅餘3,281元
    ，而聲請人目前負債總額為3,483,568元，扣除名下保險解
    約金43,081元後，債務餘額為3,440,487元，以上開餘額按
    月攤還結果，約87年餘期間始能清償完畢，堪認聲請人確有
    不能清償債務或有不能清償之虞之情事。從而，聲請人主張
    已不能清償債務，聲請本院准予更生，依所舉事證及本院調
    查結果，即無不合。
四、末按「法院開始更生程序之裁定，應載明其年、月、日、時
    ，並即時發生效力。」、「法院裁定開始更生或清算程序後
    ，得命司法事務官進行更生或清算程序，必要時得選任律師
    、會計師或其他適當之自然人或法人一人為監督人或管理人
    。」消費者債務清理條例第45條第1 項、第16條第1 項分別
    定有明文。本件聲請人其目前收入及財產狀況，不能履行債
    務，依聲請人其目前收入及財產狀況，未償之債務亦屬不能
    清償，有如上述。此外，復查無聲請人有消費者債務清理條
    例第46條各款所定駁回更生聲請等事由，從而，聲請人聲請
    更生，洵屬有據，應予准許，爰命司法事務官進行本件更生
    程序。
五、依消費者債務清理條例第11條第1 項、第45條第1 項、第16
    條第1 項，裁定如主文。
中　　華　　民　　國　 108　　年　　8 　　月　　21　　日
              　　民事庭　法　官　李姝蒓
以上正本係照原本作成。
本裁定已於108年8月21日下午4 時公告。
本裁定不得抗告。
中　　華　　民　　國　 108　　年　　8 　　月　　21　　日
  　                      書記官　郭南宏